臺灣士林地方法院刑事判決
111年度訴字第1號
公  訴  人  臺灣士林地方檢察署檢察官
被      告  陳璿仁



選任辯護人  周念暉律師
上列被告因毒品危害防制條例案件，經檢察官提起公訴（109年
度偵字第14498、12848號、110年度少偵字第3號），本院判決如
下：
    主  文
丙○○販賣第二級毒品，處有期徒刑貳年柒月。扣案之電子磅秤壹
個、智慧型手機壹支（IMEI：000000000000000號，含門號00000
00000號SIM卡1張），均沒收。未扣案犯罪所得新臺幣參仟元沒
收，如全部或一部不能沒收或不宜執行沒收時，追徵其價額。  
    事  實
一、被告丙○○明知大麻係毒品危害防制條例第2 條第2 項第2款
    所列管之第二級毒品，不得販賣，仍意圖牟利，基於販賣第
    二級毒品之犯意，於民國（下同）109年7月18日晚上7、8點
    間，販賣2公克大麻給林子凱、陳鼎之，共新臺幣（下同）3
    000元，其方式是先由林子凱與陳鼎之談好向丙○○合購大麻
    ，陳鼎之委由林子凱與丙○○在臺北市北投區知行路公園見面
    ，丙○○亦知悉其等合購情形，並依約在該公園交大麻2公克
    給林子凱，林子凱並當場交付現金3000元，待109年7月19日
    凌晨3時許陳鼎之下班後，於同一公園內， 林子凱再轉交1
    公克大麻給合購之陳鼎之，並向陳鼎之收取1500元 。嗣員
    警於同年7 月23日早上7 時許，持本院核發之搜索票前往丙
    ○○住處執行搜索，當場扣得丙○○持有大麻吸食器1 組、電子
    磅秤1 個及智慧型手機1 支（IMEI：000000000000000號，
    含門號0000000000號SIM卡1張），始悉上情。
二、案經臺北市政府警察局士林分局移送臺灣士林地方檢察署檢
    察官偵查起訴。
    理  由
壹、程序部分
一、按被告以外之人於審判外之言詞或書面陳述，除法律有規定
    者外，不得作為證據，刑事訴訟法第159 條第1 項固有明文
    。然被告以外之人於審判外之陳述，雖不符前4 條之規定，
    而經當事人於審判程式同意作為證據，法院審酌該言詞陳述
    或書面陳述作成時之情況，認為適當者，亦得為證據；又當
    事人、代理人或辯護人於法院調查證據時，知有第159條第1
     項不得為證據之情形，而未於言詞辯論終結前聲明異議者
    ，視為有前項之同意，此觀刑事訴訟法第159 條之5 之規定
    甚明。經查，本案證人陳鼎之、林子凱於警詢時所為之陳述
    屬於被告以外之人於審判外所為之陳述，惟本院準備程序及
    審理中，經提示其等警詢陳述並告以要旨，且由被告、選任
    辯護人表示意見。檢察官、被告及其辯護人於本院準備程序
    及審判期日中，均表示同意證人之證詞經法院審理、調查部
    分作為證據而不予爭執，且迄至言詞辯論終結前亦未再聲明
    異議（詳見本院111年訴字第1號卷【下稱：訴卷】第52至53
    頁、第74頁），本院審酌上開證據資料製作時之情況，尚無
    違法不當及證明力明顯過低之瑕疵，亦認為以之作為證據應
    屬適當，揆諸前開規定，爰逕依刑事訴訟法第159 條之5 規
    定，認均有證據能力。
三、本案所引用之臺北市政府警察局士林分局搜索扣押筆錄、扣
    押物品目錄表、清單、扣押物品收據、交通部民用航空局航
    空醫務中心109年8月4日航藥鑑字第0000000號毒品鑑定書、
    搜索現場照片、扣押物照片、本院贓證物品保管單等證據，
    查無違反法定程序取得之情事，檢察官、被告及其辯護人於
    本院調查證據時，亦均不爭執該等證據能力，依刑事訴訟法
    第158 條之4 反面解釋及第159 條之4 之規定，均有證據能
    力。
貳、實體部分
一、訊據被告對於上揭時間、地點，有交付毒品大麻予林子凱，
    並收取現金3000元等販賣第二級毒品之犯行，於警詢、本院
    少年庭調查、檢察官偵查中及本院準備、審理程序時，均坦
    承不諱，核與證人陳鼎之、林子凱於警詢、本院少年庭訊問
    、檢察官偵查、本院少年法庭審理中之證述均相符（見本院
    109年少調字第660號卷【下稱少調卷】第119至124頁、第13
    1至135頁、 第139至141頁、第351頁、臺灣士林地方檢察署
    109年偵字第14498號卷【下稱甲○109偵14498卷】第29、31
    、32、37、41頁、第62至66頁、第70至72頁），復有智慧型
    手機1支、電子磅秤1個扣案可憑，且該電子磅秤經交通民用
    航空局航空醫務中心鑑定檢出大麻成分，有該中心109年8月
    4日航藥鑑字第0000000號毒品鑑定書1份在卷可稽（見少調
    卷第215頁）。臺北市政府警察局士林分局搜索扣押筆錄、
    扣押物品目錄表、扣押物品收據、搜索現場照片、扣押物照
    片、本院贓證物品保管單在卷為憑，足見被告確係以有對價
    之方式，交付毒品予林子凱，此部分被告之自白核與事實相
    符，堪以採信。
二、按毒品交易非必然以現貨買賣為常態，毒品交易通路賣方上
    、下手間，基於規避查緝風險，節約存貨成本等不一而足之
    考量，於臨交貨之際始互通有無，亦所在多有，若被告接受
    買家提出購買毒品之要約，並直接收取價金、交付毒品予買
    家，自己完遂買賣的交易行為，縱其所交付之毒品，係其另
    向上游毒販所取得，然其調貨行為仍具有以擴張毒品交易而
    維繫其自己直接為毒品交易管道之特徵，自仍屬於毒品危害
    防制條例所規定之販賣行為，因上游毒販與買家間並無直接
    關聯，無從認係立於買方立場，為買家代為聯繫購買毒品，
    該毒品交易行為，自僅屬被告自己一人之單獨販賣行為。二
    者之區辨，主要仍在營利意圖之有無，如從整體取得毒品過
    程觀之，販毒者對於毒品之數量、價額、交付方式等，有自
    主決定之權，並掌握取得毒品之管道，欲從中謀取利得，而
    此利得非以金錢為限，獲得金錢、減省費用、供己施用之毒
    品等皆可，亦均不影響販賣毒品罪之成立（最高法院108 年
    度台上字第1930號判決參照）。經查：證人陳鼎之、林子凱
    於警詢均供稱：伊不知道被告的毒品來源等語（見少調卷第
    124頁、甲○109偵14498卷第66頁），被告接洽、商議、達成
    合意之交易毒品過程中自主掌控決定毒品交易之時間、地點
    、重量、金額及付款方式等重要事項，顯見被告實係基於販
    賣第二級毒品之意思，於上揭時間、地點，販賣大麻。又交
    易活動，本以追求獲利為常態，遑論毒品交易之特殊性，尤
    其近年來政府為杜絕毒品氾濫，莫不嚴厲查緝毒品犯罪，在
    一般情形下，賣方願意鋌而走險進行毒品交易，應係基於營
    利之意思，倘無利可圖，自無甘冒犯罪遭查獲之風險，平白
    無故僅按成本價量交付轉讓。且販賣毒品一般均係私密進行
    ，交易之毒品可任意分裝增減其分量，而每次買賣之價量亦
    隨時依雙方關係之深淺、當時之資力、需求程度及對行情之
    認知等因素，機動加以調整，故販賣毒品之利得，經常難以
    查得實情。故即便未能查悉販賣毒品之確切利得金額，但除
    非別有事證足認係按同一價量委買或轉售，而確未牟利者外
    ，尚難執此遽認非法販賣之證據有所未足，致知過坦承者難
    辭重典，飾詞否認者反得僥倖。本案被告與林子凱、陳鼎之
    並無特殊交情或關係，若無利可圖，顯然不會憑空冒重罪之
    風險，轉交毒品，其可從中賺取價差利潤，其有販賣營利之
    主觀犯意，至為灼然。
二、論罪科刑部分
（一）核被告所為係犯毒品危害防制條例第4條第2項之販賣二級
      毒品罪。被告販賣前持有大麻之低度行為，應為販賣之高
      度行為所吸收，均不另論罪。
（二）按毒品危害防制條例第17條第2 項偵審自白減輕其刑之規
      定，係為鼓勵此類犯罪行為人自白、悔過，並期訴訟經濟
      、節約司法資源而設。此所謂自白乃對於自己之犯罪事實
      全部或主要部分為肯定供述，重點在於事實之供認，而非
      法律之評價，而同法第4 條之販賣毒品罪，係以被告主觀
      上具有營利之意圖，並在客觀上有交付毒品及收取價金之
      行為，為其主要構成要件事實，故不論該自白係出於自動
      或被動、全部吐實或主要部分供明而保留不影響犯罪成立
      之部分真相、一次或多次、自白後有無翻異，苟其於偵查
      及審判中均有自白，既已有助於重要關鍵事實之釐清，即
      應減輕其刑。查被告於檢察官訊問、本院羈押庭、少年庭
      庭訊、本院調查、審理中均有承認其有抽成、賺取價差，
      僅辯稱：伊心態上只是幫他們拿，不是靠毒品賺錢，伊自
      己有在漢堡店打工，不是要靠這個賺錢等語，足見被告因
      誤以本罪「營利意圖」限於「主要目的為營利」者，應屬
      被告對法律評價之誤解，本於罪證有疑利於被告之解釋，
      可認被告此部分陳述已自白販賣大麻犯行，且有助於重要
      關鍵事實之釐清，自應依第17條第2 項規定減輕其刑。 
（三）刑法第59條規定犯罪之情狀可憫恕者，得酌量減輕其刑，
      而所謂「犯罪之情狀」，與刑法第57條規定科刑時應審酌
      之一切情狀，並非截然不同之領域，故於裁判上酌減其刑
      時，應就犯罪一切情狀（包括刑法第57條所列舉之10款事
      項）予以全盤考量，審酌其犯罪有無可憫恕之事由，亦即
      有無特殊之原因與環境，在客觀上足以引起一般同情，以
      及宣告法定最低度刑，是否猶嫌過重等，資為判斷。又同
      為販賣第二級毒品，其原因動機不一，犯罪情節有別，有
      大盤毒梟，亦有小額零星毒販，或僅止於吸毒同儕間互通
      有無者，惡性及對於社會之危害程度明顯不同，但修正後
      毒品危害防制條例第4條第2項處罰此等犯罪，法定最低本
      刑同為10年以上有期徒刑，刑罰甚重，是倘依個案情節，
      審酌犯罪之一切情狀，認有情輕法重情形，在客觀上足以
      引起一般同情者，當適用刑法第59條規定酌減其刑，以符
      合罪刑相當原則。本院基於前開認定，考量被告年紀甚輕
      ，犯本案時甫滿18歲不久，本次交易毒品之數量及價金亦
      不多，惡性難謂重大，惟所犯為法定本刑10年以上有期徒
      刑之罪，即使依上揭毒品危害防制條例第17條第2項減至
      有期徒刑5年，仍屬情輕法重，在客觀上足以引起一般同
      情，確可憫恕，爰依刑法第59條規定酌量遞減其刑，以求
      個案量刑之妥適平衡。
（三）爰審酌被告明知毒品易染難戒，對身體之危害甚鉅，仍為
      一己私利而恣意販賣第二級毒品，戕害國民健康，助長毒
      品氾濫，對他人、社會均將造成危害；復考量被告本次販
      賣數量僅2克，販賣對象為其社交圈之人，未透過網際網
      路對不特定多數人發布販售訊息。又考量被告之年齡甚輕
      甫滿十八歲不久、家庭狀況健全、現仍就學中、並於課後
      打工，暨其犯罪動機、目的、手段、所生之危害、犯後坦
      承犯行深表悔悟之態度等一切情狀，爰依刑法第57條規定
      ，量處如主文所示之刑。
四、沒收部分
（一）扣案之電子磅秤1個，智慧型手機1 支（IMEI：000000000
      000000號，含門號0000000000號SIM卡1張），係被告違犯
      本件犯行使用之物，應依毒品危害防制條例第19條第1 項
      宣告沒收。
（二）未扣案被告販賣第二級毒品而獲取之犯罪所得3000元，應
      依刑法第38條之1 第1 項宣告沒收，如全部或一部不能沒
      收或不宜執行沒收時，均應依刑法第38條之1 第3 項規定
      ，追徵其價額。
（二）扣案之大麻吸食器1個，無證據證明與本案犯行有何關連
      ，爰不予宣告沒收。　　
據上論斷，應依刑事訴訟法第299 條第1 項前段，毒品危害防制
條例第4條第2項、第17條第2項、第19條第1項、刑法第59條、第
38條之1第1項、第3項規定，判決如主文。
本案經檢察官乙○○提起公訴，檢察官郭騰月到庭執行職務。
中　　華　　民　　國　　111 　年　　3 　　月　　21　　日
                  刑事第三庭法  官  蕭文學
  　　　　　　              法  官  林正忠
　　　　　　　              法  官  李東益
以上正本證明與原本無異。
如不服本判決，應於收受判決後20日內向本院提出上訴書狀，並
應敘述具體理由；其未敘述上訴理由者，應於上訴期間屆滿後20
日內向本院補提理由書，「切勿逕送上級法院」。
因疫情而遲誤不變期間，得向法院聲請回復原狀。
                            書記官  江定宜
中　　華　　民　　國　　111 　年　　3 　　月　　21　　日
附錄本判決論罪科刑之法條依據：
毒品危害防制條例第4條
製造、運輸、販賣第一級毒品者，處死刑或無期徒刑；處無期徒
刑者，得併科新臺幣三千萬元以下罰金。
製造、運輸、販賣第二級毒品者，處無期徒刑或十年以上有期徒
刑，得併科新臺幣一千五百萬元以下罰金。
製造、運輸、販賣第三級毒品者，處七年以上有期徒刑，得併科
新臺幣一千萬元以下罰金。
製造、運輸、販賣第四級毒品者，處五年以上十二年以下有期徒
刑，得併科新臺幣五百萬元以下罰金。
製造、運輸、販賣專供製造或施用毒品之器具者，處一年以上七
年以下有期徒刑，得併科新臺幣一百五十萬元以下罰金。
前五項之未遂犯罰之。